【裁判字號】    95,上訴,3054
【裁判日期】    951117
【裁判案由】    毒品危害防制條例等
【裁判全文】
臺灣高等法院刑事判決                95年度上訴字第3054號
上  訴  人
即  被  告  乙○○
                      樓(
指定辯護人  本院公設辯護人甲○○
上列上訴人因毒品危害防制條例等案件，不服臺灣桃園地方法院
九十五年度訴字第八四八號，中華民國九十五年七月十三日第一
審判決（起訴案號：臺灣桃園地方法院檢察署九十四年度偵字第
二二三七四號），提起上訴，本院判決如下：
    主  文
上訴駁回。
    事  實
一、乙○○明知愷他命係毒品危害防制條例第二條第二項第三款
    所規定之第三級毒品，並經行政院公告為甲類第四款之管制
    進出口物品，不得運輸，亦不得私運進口。其竟與丙○○（
    檢察官另行偵查中）共同基於運輸第三級毒品愷他命及私運
    管制物品入境之犯意聯絡，推由乙○○於民國九十四年十一
    月二十三日向陳儀羚承租桃園縣桃園市○○○路○段二００
    之九號亞曼尼大樓十樓之處所（下稱乙○○租屋處），並由
    丙○○委託與其具有同上犯意聯絡之年籍姓名不詳成年人士
    ，自馬來西亞以國際快遞方式，將記載收件人為「張明傑」
    之不明包裹寄送至乙○○租屋處地址，由乙○○於同年十二
    月十日前往該大樓之警衛室領取，而確認此種方式可成功收
    取包裹後，丙○○遂再次委託前揭人士自馬來西亞以國際快
    遞方式，將記載收件人為「張明傑」之內裝第三級毒品愷他
    命包裹一件（原總淨重七千零四十公克，經取其中０‧一二
    公克鑑驗用罄，剩餘七千零三十九‧八八公克，純度為百分
    之八十七‧三，愷他命粉末係以該人士所有之鋁箔包、紙盒
    、玻璃紙逐層包裝為十九小盒後置於該人士所有之外包裝紙
    箱內，其上再以該人士所有之袋裝咖啡五包及奶精四包覆蓋
    作為掩飾後，將外包裝紙箱封裝成為包裹）郵寄至乙○○租
    屋處。乙○○雖經丙○○告知該包裹約於同月二十日送達亞
    曼尼大樓，惟因恐其本人出面收受，有遭警方查緝之風險，
    便向丙○○表示當日下午要與女友外出，要求丙○○自行領
    取包裹，並交代大樓警衛如有寄至其租屋處之包裹可由他人
    代領，惟丙○○亦恐為警查獲，遂於當日下午五時許，委託
    不詳男子在桃園縣龜山鄉○○路○段與優美街口攔停林宜錫
    所駕駛之計程車，將記載「大興西路二段二００之九號十樓
    、張明傑、0000000000」之字條交付予林宜錫，
    並以新臺幣（下同）一千元之代價要求林宜錫前往亞曼尼大
    樓警衛室領取上開包裹，並於領取後送至桃園縣桃園市○○
    ○○道附近之阿囉哈客運站，再撥打0000000000
    號電話聯絡「張明傑」前來領取，而林宜錫預計車資為四百
    元，當場返還六百元予該男子後，即前往亞曼尼大樓警衛室
    欲領取該包裹。然因該包裹於同月十七日寄送入境臺灣時，
    即為財政部臺北關稅局人員查獲（郵件包裹單號碼ＥＺ00
    0000000ＭＹ），並函請法務部調查局航業海員調查
    處（下稱航業海員調查處）偵辦，並當場扣得上開第三級毒
    品愷他命（及其掩飾物、包裝物），嗣該處調查人員持該包
    裹前往亞曼尼大樓以查明收件人身分時，適林宜錫受託前往
    該處領取包裹，調查人員因而得悉上情，並循線於同月二十
    七日晚間十一時十分許，在桃園縣桃園市○○路之酷樂網咖
    店內拘獲乙○○。
二、案經法務部調查局航業海員調查處移送臺灣桃園地方法院檢
    察署檢察官偵查起訴。
    理  由
壹、證據能力方面：按被告以外之人於審判外之言詞或書面陳述
    ，除法律有規定者外，不得作為證據，刑事訴訟法第一百五
    十九條第一項固定有明文。惟被告以外之人於審判外之陳述
    ，雖不符同法第一百五十九條之一至之四之規定，而經當事
    人於審判程序同意作為證據，法院審酌該言詞陳述或書面陳
    述作成時之情況，認為適當者，亦得為證據，則為同法第一
    百五十九條之五第一項規定甚明。查本件證人林宜錫於調查
    員詢問時之陳述，屬被告以外之人在審判外之陳述而屬傳聞
    證據，且不符刑事訴訟法第一百五十九條之三之規定，惟檢
    察官、被告及辯護人就上開林宜錫此部分審判外之陳述，於
    原審均陳明同意作為證據（詳原審卷第二００頁），而於本
    院亦不爭其證據能力（詳本院卷第二九頁反面、四五頁反面
    ）。本院審酌此部分陳述作成時之情況，核無違法取證之瑕
    疵，亦認為以之作為證據為適當，依上揭規定，上開證人前
    述審判外之陳述，得為證據，合先敘明。
貳、實體部分
一、訊據上訴人即被告乙○○矢口否認上揭犯行，辯稱我沒有去
    想裡面是什麼東西云云。惟查：
  (一)被告於九十四年十一月二十三日，以月租金一萬二千元，向
    陳儀羚承租桃園縣桃園市○○○路○段二００之九號亞曼尼
    大樓十樓之處所乙情，業據被告於原審供承在卷（詳原審卷
    第十二至十四頁），並經證人陳儀羚於原審證述綦詳（詳原
    審卷第六四頁），且有租賃契約書在卷可佐（見他字卷影本
    第二０頁反面至二二頁）。
  (二)被告於九十四年十二月十日受丙○○之託，在向其租屋處警
    衛領取收件人載為「張明傑」之包裹乙節，亦據被告於原審
    供明在卷（詳原審卷第二０八至二０九頁），且經證人即被
    告租屋處大樓警衛蔡鴻淵於原審證述甚詳（詳原審卷第五四
    頁），復有信件代收登記簿各一件在卷可稽（見偵字卷第八
    頁反面）。
  (三)被告於九十四年十二月十九日再受丙○○之託，再度前往其
    租屋處，欲向警衛領取收件人載為「張明傑」之包裹，因包
    裹未到達，被告於翌日因欲偕其女友外出，乃要求丙○○自
    行領取乙情，復經被告供述在卷（詳原審卷第二０六頁）。
    嗣該包裹則由計程車駕駛林宜錫受不明人士委託前往亞曼尼
    大樓領取本件包裹乙節，亦據證人林宜錫於調查員詢問時陳
    述甚詳（詳他字卷第八至九頁），並有上開記載住址、電話
    之紙條及包裹單影本各一紙附卷，以及本件包裹一件扣案可
    憑（見他字卷第九頁反面、二三頁反面，偵字卷第九頁）。
    再本件扣案包裹係以一個外包裝紙箱盛裝用以掩飾之袋裝咖
    啡五包、奶精四包，及以鋁箔包、紙盒、玻璃紙逐層包裝之
    十九盒白色粉末，此有航業海員調查處開啟本件包裹之現場
    照片及原審辦理刑事案件電話記錄查詢表等附卷可證（見原
    審卷第四三至四八頁、八二至九０頁）。又扣案之白色粉末
    經送鑑驗結果，含有第三級毒品愷他命成分，驗餘總淨重為
    七千零三十九‧八八公克（驗前總毛重七千八百六十公克，
    包裝總重八百二十公克，驗前總淨重為七千零四十公克，經
    取０‧一二公克鑑驗用罄），純度為百分之八十七‧三，此
    有內政部警政署刑事警察局九十五年三月十六日刑鑑字第０
    九五００二０九０八號鑑定書在卷可參（見原審卷第二六頁
    ）。
  (四)本件共犯丙○○於九十四年十二月間均居住於亞曼尼大樓十
    四樓，亦據被告供明在卷（詳原審卷第二０九頁），並經丙
    ○○於本院證述在卷（詳本院卷第四四頁）。再被告於偵查
    中供陳丙○○於九十四年十二月九日直至被告戶籍址，將被
    告帶回其於亞曼尼大樓十四樓之住處，要求被告代為收件等
    語（詳偵字卷第十六頁）。又被告於原審供承其於九十四年
    十一月初起在電子工廠擔任品檢員，僅工作不到一個月就離
    職，而擔任品檢員之前，在幫朋友賣衣服，無固定工作等語
    （詳原審卷第十二頁、二七頁）。另被告於本院審理時，審
    判長問其對原審判決所認定之犯罪事實有何意見時，其供稱
    ：承認犯罪，沒有意見（詳本院卷第四六頁反面）。
  (五)證人即航業海員調查處調查員張和平於原審證稱：查獲本件
    包裹後，有經被告租屋處之屋主同意進入該屋內查看，發現
    屋內換洗衣褲不超過二、三套，有男用鞋子，但不多，且未
    發現女用之衣物、用具、鞋子等語（詳原審卷第一九一頁）
    。
  (六)綜上，可見被告收入並非穩定，亦難認其有何豐厚積蓄。被
    告於其財務不甚寬裕，又無迫切需要之情形下，竟以每月一
    萬二千元之高價承租亞曼尼大樓套房，其承租之動機及經濟
    來源，均堪懷疑。再依證人張和平上揭證詞，顯見被告於其
    租屋處並未準備充足之生活用品，可知被告並非常住該處，
    被告卻以高價承租該處，顯另有目的。至被告雖於原審曾辯
    稱其因家中空間不足，長年睡沙發，為與女友同住，而以每
    月租金一萬二千元之價格承租亞曼尼大樓套房，且為女友購
    置日常生活用品後，始邀請女友來住云云。然據證人張和平
    上揭證述，顯見被告並無為女友購置用品之事實，且衡諸常
    情，倘被告確因家中空間不足，為與女友同住，始承租該套
    房，其於訂約承租後，因生活空間煥然一新，理應甚為興奮
    ，急於將其個人用品遷入新居，並妥適布置，以利與女友共
    築愛巢，惟依上開證人所言，被告於租賃契約訂定後一個月
    ，仍僅於該處放置零星用品，又未準備女友用品，被告之行
    為顯與其辯解之情節，並不相合。又本件共犯丙○○於九十
    四年十二月間均居住於亞曼尼大樓十四樓，由此可見丙○○
    顯無不能由其本人收受包裹之情形，然丙○○竟連續二次要
    求寄送包裹至被告租屋地址，收件人並刻意記載為第三人「
    張明傑」，甚至於九十四年十二月九日直至被告戶籍址，將
    被告帶回其於亞曼尼大樓十四樓之住處，要求被告代為收件
    ，在在均顯示丙○○不願他人得知其與前開包裹有所關連，
    以被告之智識能力及社會經驗，自可推知該包裹之內容物應
    屬不法，參諸被告明知其有前揭收受包裹之事實，竟於調查
    員詢問之初全盤否認之，嗣經調查員出示信件代收登記簿之
    內容，被告方因無從抵賴而坦承其為丙○○收受包裹等情，
    益徵被告對於其所收受包裹之內容早已心知肚明，企圖逃避
    刑事責任，始於詢問中佯裝不知情。是被告辯稱：其對於丙
    ○○託其收受之包裹內容全無所知云云，顯與事實不符，亦
    無可採。
  (七)綜上所述，被告以高價承租亞曼尼大樓之套房後，並未立即
    辦理喬遷布置，反提供該址作為丙○○收受第三級毒品包裹
    之據點，並親自為其收受包裹，足見其承租之初，即係以便
    利運輸毒品入境為其動機，而高額之套房租金，則預期可以
    其運輸毒品所得之利益支應。又丙○○自九十四年十月二十
    七日起即無出境紀錄，有入出境查詢結果在卷為憑，可知必
    有另名不詳年籍姓名與被告及丙○○有犯意聯絡之成年人士
    負責由馬來西亞寄送包裹，被告與丙○○及該寄送包裹之不
    詳人士間就運輸第三級毒品愷他命入境之犯行，顯然具有犯
    意聯絡及行為分擔，已臻灼然。本件事證明確，被告犯行堪
    以認定。
  (八)至公訴意旨另以「張明傑」（音譯）與被告及丙○○有運輸
    毒品入境之犯意聯絡一節，主要係以被告於航業海員調查處
    調查員詢問時供稱：伊與張明傑自出獄後一直保持聯絡，丙
    ○○係張明傑介紹認識，九十四年十一月二十七日左右，伊
    並接獲張明傑來電，稱丙○○找伊有事，伊始為丙○○收受
    包裹等語為其論據。查原審依被告所提供資料傳訊到庭之證
    人張茗傑雖承認曾與被告同於少年觀護所服刑，惟堅決否認
    有何參與運輸毒品之犯行，證稱：伊離開少年觀護所後，僅
    與被告喝酒、唱歌數次而已，伊不知道被告的行動電話號碼
    ，不曾打電話給被告等語；而被告亦當庭改稱：伊並非經由
    張茗傑介紹而認識丙○○，丙○○是別人介紹認識的，伊不
    知道為何張茗傑認識丙○○，也不知道張茗傑為何有伊的電
    話，伊接到張茗傑電話之前，已有一、二年未與張茗傑聯絡
    ，該通電話之後也未再聯絡，並非張茗傑委託其領取包裹等
    語（詳原審卷第一九七頁）。按被告前後有關張茗傑涉案之
    陳述顯然相互矛盾，本院自不得據此而認定張茗傑與被告及
    丙○○有何犯意聯絡及行為分擔，附此敘明。
二、按本件被告行為後，刑法部分條文業經修正公布，並於九十
    五年七月一日施行。修正後刑法第二條第一項之規定，係規
    範行為後法律變更所生新舊法律比較適用之準據法，於修正
    刑法施行後，應適用修正後刑法第二條第一項規定之從舊從
    輕之原則為比較，適用最有利於行為人之法律；比較時應就
    罪刑有關之共犯、未遂犯、連續犯、牽連犯、結合犯，以及
    累犯加重，自首減輕暨其他法定加減原因（如身分加減）與
    加減例等一切情形，綜其全部之結果而為比較後，整個之適
    用，不能割裂而分別適用有利益之條文（最高法院九十五年
    五月二十三日刑事庭第八次會議決議意旨參照）。其中關於
    正犯之要件部分，修正前刑法第二十八條規定：「二人以上
    共同實施犯罪之行為者，皆為正犯。」，修正後則規定：「
    二人以上共同實行犯罪之行為者，皆為正犯。」，正犯之範
    圍有所限縮；又有關法定罰金刑最低度部分，修正前刑法第
    三十三條第五款規定：「罰金：一元（按指銀元，折算新臺
    幣為三元）以上。」，修正後則規定「罰金：新臺幣一千元
    以上，以百元計算之。」，綜合比較行為時法與裁判時法，
    關於正犯之要件部分，行為時法並無較不利於被告情形，而
    就罰金刑最低度部分，行為時法則較有利於被告，自應依修
    正後刑法第二條第一項前段之規定，均適用行為時法。
三、核被告所為，係犯毒品危害防制條例第四條第三項之運輸第
    三級毒品罪及懲治走私條例第二條第一項之私運管制物品進
    口罪。被告與丙○○及寄送包裹之不詳年籍姓名成年人士等
    人間，就所犯上開二罪有犯意聯絡及行為分擔，依修正前刑
    法第二十八條之規定，為共同正犯。被告以一行為觸犯前揭
    二項罪名，為想像競合犯，應依修正前刑法第五十五條之規
    定從一重之運輸第三級毒品罪處斷。原審適用上揭規定，並
    審酌被告輸入之第三級毒品愷他命驗餘淨重多達七千零三十
    九‧八八公克，純度更高達百分之八十七‧三，如流入市面
    ，將加速毒品氾濫，對社會治安及國人身心健康危害甚鉅，
    犯罪情節堪認重大，且其犯後仍飾詞圖卸，顯然尚未悔悟，
    實不宜輕縱，惟念及被告年紀尚輕、思慮未周等一切情狀，
    量處有期徒刑七年，併諭知扣案之第三級毒品愷他命十九盒
    （驗餘淨重七千零三十九‧八八公克，純度百分之八十七點
    三）係屬違禁物，應適用修正前刑法第三十八條第一項第一
    款、第二項之規定，不問屬於犯人與否，均宣告沒收之。蓋
    毒品危害防制條例第十八條第一項後段應沒入銷燬之毒品，
    專指查獲之施用、持有第三、四級毒品而言；又同條例第十
    九條第一項所定「供犯罪所用或因犯罪所得之物」，係指犯
    第四條至第九條、第十二條、第十三條或第十四條第一項、
    第二項之罪所用或所得之物，不包括毒品本身在內，自不得
    為第三、四級毒品之沒收依據；故對於查獲之製造、運輸、
    販賣、意圖販賣而持有之第三級毒品之沒收，並無特別規定
    ，如其行為已構成犯罪，則該毒品即屬不受法律保護之違禁
    物，應回歸刑法之適用。復諭知扣案之外包裝紙箱一個、鋁
    箔包、紙盒、玻璃紙各十九件、袋裝咖啡五包、奶精四包等
    物係前揭寄送包裹之不詳人士所提供，均為俾利運輸愷他命
    犯罪所用之物品，堪認係共犯所有，供本件犯罪所用之物，
    且經扣案，即無全部或一部不能沒收之情形，均依毒品危害
    防制條例第十九條第一項前段之規定宣告沒收。另說明公訴
    意旨另以被告於九十四年十二月十日收受包裹之行為，亦涉
    犯同上二項罪名，惟查此部分並無證據證明該次被告所收受
    之包裹內容究為何物，自無從認定被告此部分收受包裹之行
    為，另成立公訴人所指之罪名，此部分並經原審蒞庭實行公
    訴之檢察官當庭更正起訴事實（詳原審卷第五二頁），惟公
    訴人於起訴書犯罪事實欄記載此部分與前開被告有罪部分屬
    連續犯裁判上一罪關係，爰不另為無罪之諭知。
四、核原審認事用法，並無不合。被告上訴否認犯行，指摘原審
    判決不當，請求撤銷改判，為無理由，應予駁回。
據上論斷，應依刑事訴訟法第三百六十八條，判決如主文。
本案經檢察官羅榮乾到庭執行職務。
中    華    民    國    95    年    11    月    17    日
                  刑事第十九庭  審判長法  官  宋  祺
                                      法  官  吳鴻章
                                      法  官  陳憲裕
以上正本證明與原本無異。
如不服本判決，應於收受送達後十日內向本院提出上訴書狀，其
未敘述上訴之理由者並得於提起上訴後十日內向本院補提理由書
（均須按他造當事人之人數附繕本）。
                                      書記官  劉育妃
中    華    民    國    95    年    11    月    20    日
附錄本案論罪科刑之法條：
毒品危害防制條例第四條第三項：
製造、運輸、販賣第一級毒品者，處死刑或無期徒刑；處無期徒
刑者，得併科新臺幣 1 千萬元以下罰金。
製造、運輸、販賣第二級毒品者，處無期徒刑或 7 年以上有期徒
刑，得併科新臺幣 7 百萬元以下罰金。
製造、運輸、販賣第三級毒品者，處 5 年以上有期徒刑，得併科
新臺幣 5 百萬元以下罰金。
製造、運輸、販賣第四級毒品者，處 3 年以上 10 年以下有期徒
刑，得併科新臺幣 3 百萬元以下罰金。
製造、運輸、販賣專供製造或施用毒品之器具者，處 1 年以上 7
年以下有期徒刑，得併科新臺幣 1 百萬元以下罰金。
前五項之未遂犯罰之。
懲治走私條例第二條第一項：
私運管制物品進口、出口逾公告數額者，處 7 年以下有期徒刑，
得併科新臺幣 3 百萬元以下罰金。
前項之未遂犯罰之。
第1項所稱管制物品及其數額，由行政院公告之。


司法院資訊處製作；財團法人民間司法改革基金會備份。
